【裁判字號】    97,台上,2475
【裁判日期】    970605
【裁判案由】    違反毒品危害防制條例
【裁判全文】
最高法院刑事判決            九十七年度台上字第二四七五號
上  訴  人  台灣高等法院檢察署檢察官
上  訴  人
即  被  告  甲○○（原名黃武郎）
上列上訴人等因被告違反毒品危害防制條例案件，不服台灣高等
法院中華民國九十七年三月七日第二審更審判決（九十七年度上
更(一)字第一０三號，起訴案號：台灣桃園地方法院檢察署九十年
度偵緝字第二０八號），提起上訴，本院判決如下：
    主  文
原判決撤銷，發回台灣高等法院。
    理  由
本件原判決認定上訴人即被告甲○○（原名黃武郎）明知甲基安
非他命係經政府公告列管之第二級毒品，竟於民國八十九年七月
十三日下午一時許，以電話與張壎鴻聯絡，告知其於桃園縣楊梅
鎮埔心某處眷村有甲基安非他命現貨，張壎鴻如有需要，可攜帶
新台幣（下同）一萬元北上等語，張壎鴻遂於同日下午駕駛汽車
搭載友人謝國中前往上揭眷村，並於同日下午四時許，獨自下車
進入該眷村門牌號碼不詳之房屋內，即以一萬元之代價轉讓安非
他命一大包（淨重二十五點六公克，包裝重０點七三公克）及一
小包（淨重０點六二公克，包裝重０點三六公克）給予張壎鴻。
嗣張壎鴻、謝國中返回後，於同日晚上八時許為警查獲，並自張
壎鴻身上之口袋內，查出上揭一大包甲基安非他命，又於翌（十
四）日送台灣苗栗看守所執行觀察勒戒時，再於張壎鴻身上搜出
上揭另一小包甲基安非他命，張壎鴻因此供出來源，而查悉上情
。因而撤銷第一審判決，變更起訴法條，改判論處上訴人轉讓第
二級毒品罪刑，固非無見。
惟查：卷宗內之筆錄及其他文書可為證據者，應向被告宣讀或告
以要旨，為刑事訴訟法第一百六十五條第一項所明定，此項規定
，依同法第三百六十四條為第二審審判所準用，該項宣讀或告以
要旨，應向被告為之，使其明白辯論之機會，並彰顯公判庭踐行
公開調查證據程序之意義。茍卷宗內之筆錄及其他文書可為證據
者，未依上開規定踐行宣讀或告以要旨，自屬未經合法調查之證
據，復依同法第一百五十五條第二項規定，應無證據能力，即不
得作為判斷之依據。卷查本件原審九十七年二月二十六日審判程
序筆錄，調查證據程序中，並無關於鄧安敦在原審上訴審筆錄宣
讀或告以要旨之記載，則鄧安敦此項證言應無證據能力，即不得
作為判斷之依據。乃原判決竟引以作為參酌認定上訴人本件犯罪
之證據（原判決第六頁），自有違背法令。上訴意旨指摘原判決
違法，尚非全無理由，應認仍有發回更審之原因。又甲基安非他
命既屬政府依毒品危害防制條例公告列管之第二級毒品，亦係依
藥事法公告列管禁止製造、調劑、輸出、輸入、販賣、轉讓之毒
害藥品，為禁藥之一種，其非法轉讓者，二法皆設有刑事處罰規
定，屬法律競合。被告行為後，上揭二法均有修正，自應比較新
舊法之適用。而毒品危害防制條例第八條第六項及第十一條第四
項分別規定轉讓毒品或持有毒品達一定數量者，加重其刑至二分
之一，其標準由行政院定之。行政院即於九十三年一月七日公布
「轉讓持有毒品加重其刑之數量標準」，其第二條第一款、第二
款規定轉讓、持有第一級毒品淨重五公克以上；第二級毒品淨重
十公克以上，應加重其刑至二分之一。本件原判決所載上訴人轉
讓第二級毒品之事實，如堪認定，其轉讓第二級毒品之數量，顯
已逾此加重其刑之標準，則於比較新舊法適用時，應否列入比較
，須予斟酌，併此敘明。
據上論結，應依刑事訴訟法第三百九十七條、第四百零一條，判
決如主文。
中    華    民    國  九十七  年    六    月    五    日
                      最高法院刑事第五庭
                          審判長法官  陳  正  庸
                                法官  賴  忠  星
                                法官  林  秀  夫
                                法官  宋      祺
                                法官  陳  祐  治
      本件正本證明與原本無異
                                      書  記  官
中    華    民    國  九十七  年    六    月   十一   日
                                                      Ｑ


司法院資訊處製作；財團法人民間司法改革基金會備份。
